臺灣高等法院臺中分院刑事判決　　　　　　　　　　九十年度上易字第二五六八號
　　上　訴　人　臺灣台中地方法院檢察署檢察官
　　被　　　告　庚○○
　　選任辯護人　張慶宗
　　選任辯護人　何孟育
　　被　　　告　辛○○
　　選任辯護人　吳榮昌
　　被　　　告　乙○○
　　選任辯護人　林坤賢
　　選任辯護人　邱華南
右上訴人因公共危險案件，不服台灣台中地方法院九十年度易字第六十四號，中華民
國九十年十月十八日第一審判決（起訴案號：台灣台中地方法院檢察署八十九年度偵
字第一七三一八號），提起上訴，本院判決如左：
    主　  文
上訴駁回。
    理  　由
一、本案經本院審理結果，認第一審判決被告無罪，認事用法並無不當，應予維持，
    並引用第一審判決書記載之證據，理由除後述外亦引用之（如附件）。
二、上訴人即檢察官以按建築物之建築需有建築師勘驗現場後，簽立勘驗工程報告書
    、申報施工勘驗簽證負責表等文件，始得以取得建築執照，又本件大樓乃地下一
    層、地上十三層之集合式住宅大樓，全區共有百餘戶住戶，興建此等大樓而設計
    之原建築師竟從未至現場監工，悖乎常情，又被告庚○○、辛○○分任起造人及
    承包商，且均為公司實際負責人，實際從事公司經營業務，並非掛名之名義負責
    人，於興建大樓之際，並曾至現場督導察看，乃原判決竟認二人未實際參與施工
    。況現場工地偷工減料之實際受益人，並非於現場施作之工人，亦非工地監工人
    員，而係實際從事公司經營之負責人，如非經負責人之指示，末層之工作人員，
    何敢不依照原設計圖樣施工，原判決僅憑與被告曾有僱用關係之證人所陳，即逕
    認被告充其量僅係過失，對施工之瑕疵無須負任何責任云云，認定事實尚嫌未洽
    等為由上訴，告訴人另補具告訴理由稱：證人己○○、丁○○就壬○○○年大樓
    興建時鴻威建設股份有限公司究係何人在工地所述不一，被告庚○○如未參與工
    程之施工，何以興建中乃親自到場視察，且於九二一地震案發後至現場履勘，另
    證人丙○○、丁○○於原審調查中均稱被告辛○○曾至現場巡視，被告辛○○所
    辯伊不必到工地監工即不足採，經查證人己○○於原審調查時證稱：伊在鴻威公
    司擔任總經理職務，壬○○○年大樓是鴻威公司蓋的，當時在蓋工程時業務是伊
    在處理，營造工程聯絡是丁○○經理在現場處理，董事長庚○○負責資金調度，
    只有在銷售現場他會去關心一下，工程部分他沒有去，都是丁○○在處理，當時
    房子是委託新世紀蓋的，公司是誰在工地處理，要問丁○○才知道，有關工程及
    業務只要到伊這裡就可以，不用經過董事長處理，與建築師營造廠聯繫是伊與丁○○，有關營建工程款總額及如何蓋是伊在處理，案子伊編列相關預算，再呈報
    公司董事會，董事會決定後再交由伊執行等語，於本院調查時證述：鴻威建設股
    份有限公司委託新世紀營造股份有限公司承建壬○○○年大樓的工程，公司是由
    何人負責監工，伊之前所言實在，庚○○確實沒有負責工地營建的事情，伊認為
    應由工務經理負責督導新世紀公司有無按合約來做等語，證人丁○○於原審調查
    時證稱：伊剛開始在鴻威公司作，後來才到新世紀營造廠，在鴻威公司時負責工
    程預算及看設計圖，在八十年初左右作了一年多，到新世紀營造廠時本棟大樓已
    經蓋到三樓了，自第四樓開始主要負責監工，在鴻威公司任職時工地的事務是總
    經理負責，他會去看進度，新世紀之前係由潘旭倫負責，他是工地主任，也有看
    過丙○○代表營造廠來現場巡視，在鴻威公司任職時業務問題找總經理己○○及
    業務張耀昌聯絡，在新世紀工作時，有問題亦是找他們二人接洽負責，鴻威公司
    在本大樓地下室至三層時是己○○負責等語，於本院調查時證述：伊一開始是鴻
    威公司的工務經理，壬○○○年大樓蓋到三樓以後，就離開了，從第四樓開始伊
    係新世紀公司的監工，伊在鴻威時，是工務經理，負責發包，材料，至於建造有
    無符合設計圖，是建築師的事，當時是由戊○○在負責，伊在鴻威或在新世紀公
    司的時候，庚○○、辛○○大約一個月去現場一次看進度，伊雖然是工地經理，
    但不是每天都在那裡看等語，證人丙○○於原審調查時證述：新世紀承攬壬○○○年大樓營造工程是伊接的案子交給公司，在四樓之前工地係潘旭倫，四樓以後
    是丁○○，行政上可以決定就決定，有問題會向伊反應，伊會向公司反應，伊曾
    和辛○○一起去過現場一次，辛○○是去關心一下，營造廠如有問題處理都是透
    過丁○○找鴻威公司處理等語，於本院調查時訊問：壬○○○年大樓營造時，新
    世紀公司是否全由你負責？答：因為伊是公司股東之一，住在台中，原則上由伊
    負責沒錯，但公司有工地主任在那裡，他們有什麼事情會向伊反應，伊可以解決
    就解決，無法解決就反應給公司，問：你如何督導所雇請的工人確實依照建築師
    的設計圖以及提供的材料去做？答稱：公司有一個原則就是不偷工減料，至於工
    人素質良莠不齊，比較不好控制等語，證人戊○○於本院調查時證述：壬○○○
    年大樓興建初期伊受建築師事務所之派在工地督導，事務所就這個工地是重點監
    造，不是全程監造，伊負責監造到三、四樓，因這個工程是營造廠在承造的，他
    們有派專人在現場看工人做的情形，他們只是通知某項東西做好了，伊就會去看
    ，他們通知去看時大部分是鋼筋都綁好，模板也封上準備灌漿了，而且他們通知
    之前，他們的工地主任也會先看過等語，原審以被告庚○○所經營之鴻威建設股
    份有限公司，係將本件「壬○○○年大樓」發包予被告辛○○所經營之新世紀營
    造股份有限公司施作，並非自行僱工施作，被告庚○○自非屬刑法第一百九十三
    條所指之「工程承攬人」、「監工人」，復查無其他積極證據，足證其有與有身
    分之人共犯此罪之事實，至被告乙○○並未實際到場督導監造，係由其事務所之
    監工組人員戊○○與其他監工人員到場負責監造處理，有證人戊○○、林明郎、
    陳哲源之證述及事務所職務組織表在卷可參，被告辛○○雖係新世紀營造股份有
    限公司之負責人，然系爭壬○○○年大樓現場工程之施工及執行，均係由該公司
    之股東丙○○負責督導，工地之實際監工，分別係由潘旭倫、丁○○負責執行，
    被告辛○○雖偶爾到現場，惟並未實際參與該棟大樓之現場施工等情，認被告辛○○、乙○○等既未確實在工地現場勘驗現場施工人員之施作是否與其設計圖說
    相符，對於施工時之瑕疵，雖涉有監督上之疏失，然就上開施工時存在之瑕疵，
    尚難認其等有何明確之認識，而有故意違背建築術成規之犯意，此外復查無其他
    積極證據，足證被告等有何公訴人所指之犯行，而為無罪之諭知，業於理由中敘
  述綦詳，次查依證人己○○、丁○○、丙○○上開證述，己○○、丁○○確係鴻
    威公司建造壬○○○年大樓時之業務及工程負責人，新世紀公司先後派潘旭倫、
    丁○○在現場監工，有問題向證人丙○○反應，縱證人丁○○、丙○○證述曾看
    到被告庚○○、辛○○至現場，因鴻威公司及新世紀公司均有人負責督導現場施
    工事宜，被告庚○○、辛○○自無庸再勘驗現場施工人員之施作是否與設計圖相
    符，證人丁○○上開證述：庚○○、辛○○到現場是看進度等語可徵，自難以被
    告庚○○、辛○○等偶而至工地現場巡視即認其等對於施工時存在之瑕疵有認識
    ，有違背建築術成規之犯意，亦難以被告庚○○於九二一地震案發後至現場履勘
    ，即認其之前有參與現場之施工事宜，知悉瑕疵之存在，上訴人即檢察官右開上
    訴並無理由，告訴人補具之告訴理由亦不足以推翻原審無罪之認定，本件上訴應
    予駁回。
三、據上論斷，應依刑事訴訟法第三百七十三條、第三百六十八條，判決如主文。
本案經檢察官甲○○到庭執行職務。
中      華      民      國　  　九十一   年       五      月     十四   日
                                    臺灣高等法院臺中分院刑事第九庭
                                          審判長法　官  陳　筱　珮
                                                法　官　吳　重　政
                                                法　官  康　應　龍
右正本證明與原本無異。
不得上訴。
                                                書記官  黃　薰　慧
中      華      民      國　  　九十一   年       五      月     十五   日
                                                                        Ｉ
